臺灣士林地方法院民事簡易判決　　　　　100年度家簡字第5號
原　　　告　張鉅健
被　　　告　陸啟明
　　　　　　陸啟光
　　　　　　陸玉花
　　　　　　陸俊達
　　　　　　陸啟龍　　現應受送.
上列當事人間請求代位分割遺產事件，本院於民國100 年8 月11
日言詞辯論終結，判決如下：
    主  文
被繼承人陸本庭遺產即本院100 年度存字第372 號所提存新臺幣
346,261 元，准分割由被告及訴外人陸啟盛各取得六分之一。
訴訟費用由被告負擔。
    事實及理由
一、程序部分
    (一)按訴狀送達後，原告固不得將原訴變更或追加他訴，但請
      求之基礎事實同一者、因情事變更而以他項聲明代最初之
      聲明者，不在此限，民事訴訟法第255 條第1 項第2 款、
      第4 款定有明文。查原告原起訴聲明請求：「請判決分割
      被告陸啟盛等繼承人在臺灣士林地方法院98年度司執字第
      24231 號執行案款」，嗣以民事準備書狀撤回被告陸啟盛
      部分訴訟，並變更聲明為：「請判決分割被告陸啟明等5
      人與債務人陸啟盛在臺灣士林地方法院98年度司執字第
      24231 號執行案款新臺幣346,261 元」，又因本院民事執
      行處已將原拍賣價金分配後餘額提存，原告又於100 年8
      月11日言詞辯論期日當庭變更聲明為：「判決分割被告陸
      啟明等5 人與債務人陸啟盛在本院100 年度存字第372 號
      所提存新臺幣346, 261元」，核其先後請求之基礎事實同
      一，或因情事變更而變更應受判決事項之聲明，尚無不合
      ，應予准許。
    (二)本件被告等經合法通知，均未於言詞辯論期日到場，核無
      民事訴訟法第386 條所列各款情形，爰依原告之聲請，由
      其一造辯論而為判決。
二、本件原告起訴主張：
    (一)緣訴外人陸啟盛及被告陸啟明、陸啟光、陸玉花、陸俊達
      、陸啟龍等6 人，均為被繼承人陸本庭之子女，陸本庭於
      民國96年8 月27日死亡，遺留坐落台北市○○區○○段一
      小段312 地號土地，及其上第10588 建號即台北市○○區
      ○○路133 巷10號2 樓之1 建物，由訴外人陸啟盛及被告
      陸啟明、陸啟光、陸玉花、陸俊達、陸啟龍等6 人繼承。
      惟訴外人陸啟盛因積欠原告票款債務，經原告聲請強制執
      行，因債務人陸啟盛無財產可供執行，而由本院發予債權
      憑證（聲請執行金額新臺8 萬元，及自民國93年8 月6日
      起至清償日止，按年息6%計算之利息）。
    (二)嗣因訴外人陸啟盛與被告等繼承上揭被繼承人陸本庭遺留
      房地，經本院民事執行處98年度司執字第24231 號對繼承
      人即訴外人陸啟盛與被告等執行查封、拍賣，所得款項分
      配債權人後仍餘新臺幣（下同）346,261 元，應發還債務
      人即訴外人陸啟盛與被告等繼承人，原告雖聲請對訴外人
      陸啟盛繼承之執行案款為強制執行，但因上開分配餘款為
      訴外人陸啟盛與被告等繼承公同共有，本院民事執行處以
      未經分割遺產無法執行，要求原告代債務人陸啟盛訴請分
      割遺產後始得執行，是原告有代位債務人陸啟盛對被告陸
      啟明、陸啟光、陸玉花、陸俊達、陸啟龍等5 人請求分割
      遺產即上揭遺產拍賣分配所餘提存款，並依每人應繼分6
      分之1 平均分配等語，並聲明：(1)判決分割被告陸啟明等
      5 人與債務人陸啟盛在鈞院100 年度存字第372 號所提存
      新臺幣346, 261元，每人6 分之1 。(2)訴訟費用由被告等
      負擔。
三、被告陸啟明、陸啟光、陸玉花、陸俊達、陸啟龍等5 人均未
    於言詞辯論期日到場，亦未提出書狀作何有利於己之聲明或
    陳述。
四、原告主張訴外人陸啟盛及被告陸啟明、陸啟光、陸玉花、陸
    俊達、陸啟龍等6 人為被繼承人陸本庭之繼承人，因被繼承
    人陸本庭96年8 月27日死亡，所遺留坐落台北市○○區○○
    段一小段312 地號土地，及其上第10588 建號即台北市○○
    區○○路133 巷10號2 樓之1 建物由訴外人陸啟盛及被告陸
    啟明、陸啟光、陸玉花、陸俊達、陸啟龍等人繼承，嗣經本
    院民事執行處對繼承人等進行拍賣，該房地經本院民事執行
    處98年度司執字第24231 號執行拍賣，所得款項分配債權人
    後仍餘346,261 元，應發還陸本庭全體繼承人，因繼承人未
    領取而以本院100 年度存字第372 號提存等事實，已據原告
    提出戶籍謄本、土地、建物登記謄本、異動索引、本院民事
    執行處函、98年度司執字第24231 號執行分配表等件為證，
    並經本院調取本院100 年度存字第372 號提存書影本核閱無
    誤，堪信原告主張為真正。
五、按債務人怠於行使其權利時，債權人因保全債權，得以自己
    之名義，行使其權利。但專屬於債務人本身者，不在此限。
    民法第242 條已有明示。原告主張債務人陸啟盛因積欠其票
    款債務，經其聲請本院93年度票字第4201號本票准予強制執
    行裁定獲准，並就債務人陸啟盛財產強制執行，惟因債務人
    無財產可供執行，經本院96年度執字第22035 號核發債權憑
    證，亦有原告所提本票、本院93年度票字第4201號裁定、確
    定證明書、債權憑證等件可稽，可見債務人陸啟盛確已陷於
    無資力。又債務人陸啟盛嗣後因繼承上揭陸本庭遺產，遺產
    房地經本院民事執行處98年度司執字第24231 號執行拍賣，
    所得款項分配債權人後仍餘346,261 元，應發還陸本庭全體
    繼承人，因繼承人未領取而以本院100 年度存字第372 號提
    存在案，原告雖欲對該應發還債務人陸啟盛之款項進行強制
    執行，但因債務人陸啟盛與其他繼承人間未分割遺產而無法
    進行等情，有原告所提本院民事執行處99年度司執字第3145
    8 號函可按，堪信原告主張債務人陸啟盛怠於行使遺產分割
    請求權為真正，足證債務人陸啟盛之所有財產不足以清償對
    原告之債務，是原告自有行使代位權以保全債權之必要。從
    而，原告主張依民法第242 條規定代位行使債務人陸啟盛對
    被告等之遺產分割請求權，洵屬有據，應予准許。
六、次按，繼承人有數人時，在分割遺產前，各繼承人對於遺產
    全部為公同共有；繼承人得隨時請求分割遺產，但法律另有
    規定或契約另有訂定者，不在此限，民法第1151條、第1164
    條分別定有明文。本件兩造在分割系爭遺產前，對於系爭遺
    產之全部為公同共有，系爭遺產並無不能分割之情形，亦無
    公同共有存續期間或分管契約之約定，揆諸前揭法條規定，
    原告代位請求裁判分割系爭遺產，即無不合。又債務人陸啟
    盛與被告等6 人均為繼承人陸本庭之子女，應繼分相同，是
    系爭提存款遺產分割亦應由其等平均分配，即依應繼分比例
    平均分配各取得6分之1，爰判決分割如主文第1 項所示。
七、據上論結，本件原告之訴為有理由，依民事訴訟法第385 條
    第1 項前段、第78條、第85條第1 項，判決如主文。
中    華    民    國  100     年    8     月    25    日
                  家事庭法  官  詹朝傑
以上正本係照原本作成。
如對本判決上訴，須於判決送達後20日內向本院提出上訴狀。如
委任律師提起上訴者，應一併繳納上訴審裁判費。
中    華    民    國  100     年    8     月    30    日
                        書記官  劉雅萍